臺灣桃園地方法院民事簡易判決
110年度壢簡字第1467號
原      告  王士榮  
訴訟代理人  蕭萬龍律師
複代理人    邱馨儀律師
被      告  張若霖  

上列當事人間請求清償債務事件，本院於民國110年12月27日言
詞辯論終結，判決如下：
    主    文
一、被告應給付原告新臺幣（下同）30萬元，及自民國110年6月
    16日起至清償日止，按週年利率5%計算之利息。
二、原告其餘之訴駁回。
三、訴訟費用3,200元由被告負擔。
四、本判決原告勝訴部分得假執行。
    事實及理由
一、原告主張
（一）被告前於103年4月間，向原告表示欲成立資產活化管理公
      司，經營護理之家、銀髮俱樂部等事業（下稱系爭投資）
      ，原告因而於103年11月15日交付被告投資款30萬元。被
      告並承諾如未能成立上開事業，則將投資款全數退還原告
      （下稱系爭契約）。
（二）而自被告收受投資款後已逾7年，被告並未告知原告系爭
      投資案之進度，亦未見成立資產活化管理公司，是返還投
      資款之條件應已成就，被告應返還原告30萬元。又原告前
      以存證信函向被告催告履行投資約定，如未履行則逕行解
      約不另通知，然未獲被告置理。是系爭契約亦已解除，被
      告亦應返還原告30萬元。爰依系爭契約、回復原狀及不當
      得利之法律關係提起本件訴訟等語，並聲明：被告應給付
      原告30萬元，及自支付命令送達翌日起至清償日止，按週
      年利率10%計算之利息。
二、被告答辯
　　被告前經手財團法人啓新社福會（下稱啓新社福會），欲以
    啓新社福會投資成立護理之家，然因經營權之爭發生訴訟（
    下稱另案訴訟）。原告知悉此事後，表示願意出資30萬元做
    為律師費及訴訟費用，待訴訟確定後，再成立護理之家。被
    告並承諾屆時將委由原告協助護理之家之公關業務。然啓新
    社福會之訴訟仍未確定，被告亦未曾承諾具體成立之期限。
    且被告自103年迄今，均多次向原告說明另案訴訟進行情形
    等語。並聲明：原告之訴駁回。
三、原告為投資系爭投資案，而於103年11月15日交付被告投資
    款30萬元，被告並約定如投資業務未能成立，將返還原告30
    萬元等事實，有系爭契約在卷可參（見本院卷第41頁），且
    為兩造所不爭執，堪信為真實。
四、原告復主張被告應給付30萬元，為被告所否認，並以前詞置
    辯，是本件爭點即為：（一）系爭契約是否因給付遲延而解
    除？（二）原告依系爭契約請求被告給付30萬元，有無理由
    ？
（一）系爭契約是否因給付遲延而解除？
　　⒈按民法第229條第2、3項規定：「給付無確定期限者，債務
      人於債權人得請求給付時，經其催告而未為給付，自受催
      告時起，負遲延責任。其經債權人起訴而送達訴狀，或依
      督促程序送達支付命令，或為其他相類之行為者，與催告
      有同一之效力；前項催告定有期限者，債務人自期限屆滿
      時起負遲延責任。」同法第254條規定：「契約當事人之
      一方遲延給付者，他方當事人得定相當期限催告其履行，
      如於期限內不履行時，得解除其契約。」
　　⒉是依上揭規定，如無確定期限之給付，需債權人先依民法
      第229條第2項規定定期催告；期間屆滿後債務人仍未履行
      ，債權人需依民法第254條規定再次定期催告；期間屆滿
      後債務人仍未履行，債權人始得依民法第254條規定解除
      契約。
　　⒊然查本件原告僅於110年11月19日寄發存證信函予被告稱：
      「依台端103年之承諾，台端應成立資產活化公司，從事
      護理之家及銀髮族俱樂部業務。惟迄至今日，業逾七年，
      仍未見任何具體作為及成果。未此，特請台端於文到之日
      起五日內，完成相關承諾事項，逾期未理，本人即解除與
      台端間之投資約定，不另函達。」（見本院卷第42業）足
      見原告僅為第一次定期催告，被告雖未依催告履行，然原
      告亦未為二次催告及解除契約之意思表示，是系爭契約並
      未因給付遲延而解除。
　　⒋系爭契約既未因給付遲延而解除，則原告依解除契約回復
      原狀及不當得利之法律關係，請求被告返還30萬元，即屬
      無據。
（二）原告依系爭契約請求被告給付30萬元，有無理由？
　　⒈按系爭契約約定：「本人將成立資產活化管理公司，經營
      護理之家、銀髮族俱樂部業務。今收受王士榮君投資籌備
      資金參拾萬元正。若以上事務未能成立當將參拾萬元全數
      退還，以此為據。」（見本院卷第41頁）次按民事訴訟法
      第277條本文規定：「當事人主張有利於己之事實者，就
      其事實有舉證之責任。」又按原告對於自己主張之事實已
      盡證明之責後，被告對其主張，如抗辯其不實並提出反對
      之主張者，則被告對其反對之主張，亦應負證明之責，此
      為舉證責任分擔之原則。又各當事人就其所主張有利於己
      之事實，均應負舉證之責，故一方已有適當之證明者，相
      對人欲否認其主張，即不得不更舉反證（最高法院99年台
      上字4835號判決意旨參照）。
　　⒉原告交付投資款30萬元予被告，迄至本院言詞辯論終結時
      已逾7年，考量現今設立公司並無資本額之限制，系爭投
      資所稱之資產活化管理公司應已逾相當期間而未能成立，
      則原告依系爭契約請求被告返還投資款30萬元，應屬有據
      。
　　⒊被告雖抗辯系爭投資須待啓新社福會之訴訟確定後始得進
      行，30萬元為律師費及訴訟費等語，並提出本院109年度
      訴字第2786號判決為證。然此為原告所否認，是被告即應
      負舉證責任。查系爭契約中均未提及啓新社福會，亦未提
      及30萬元係充作啓新社福會之訴訟費用，且上開判決中均
      未提及兩造姓名（見本院卷第24至29頁），是尚難認定啓
      新社福會之訴訟與系爭投資有關。被告另辯稱其有定期向
      原告告知投資進行情形，然為原告所否認，被告又未提出
      其他證據證明系爭投資仍在進行，且有向原告報告，是難
      認被告之抗辯可採。
五、末按民法第233條第1項規定：「遲延之債務，以支付金錢為
    標的者，債權人得請求依法定利率計算之遲延利息。」同法
    第203條規定：「應付利息之債務，其利率未經約定，亦無
    法律可據者，週年利率為百分之5。」同法第229條第2項規
    定：「給付無確定期限者，債務人於債權人得請求時，經其
    催告而未為給付，自受催告時起，負遲延責任。其經債權人
    起訴而送達訴狀，或依督促程序送達支付命令，或為其他相
    類之行為者，與催告有同一之效力。」查本件履行契約債務
    ，其給付並無確定期限，而本件支付命令係於110年6月15日
    送達被告，有本院送達證書附卷可證（見司促卷第25頁），
    是被告應於110年6月16日起負遲延責任。原告固請求10%之
    遲延利息，然未提出證據證明兩造有此約定，是仍應以法定
    利率5%計算。
六、綜上所述，原告依系爭契約之法律關係，請求被告給付30萬
    元，及自110年6月16日起至清償日止，按週年利率5%計算之
    利息，為有理由，應予准許。逾此部分之請求則屬無據，應
    予駁回。
七、本件原告勝訴部分係就民事訴訟法第427條訴訟適用簡易程
    序所為被告敗訴之判決，依同法第389條第1項第3款規定，
    應依職權宣告假執行。
八、本件事證已臻明確，兩造其餘主張陳述及所提之證據，經審
    酌均與本院前揭判斷無影響，毋庸一一論述，附此敘明。
九、訴訟費用負擔之依據：民事訴訟法第79條。因原告敗訴部分
    僅為遲延利息之利率，是酌定由被告負擔全部訴訟費用，並
    依職權確定訴訟費用額如主文第3項所示。
中　　華　　民　　國　　111 　年　　1 　　月　　21　　日
                    中壢簡易庭      法  官  周仕弘
以上判決正本係照原本作成。
如不服本判決，應於判決送達後20日內向本庭（臺灣桃園地方法
院中壢簡易庭）提出上訴狀。（須附繕本）。
如委任律師提起上訴者，應一併繳納上訴審裁判費。
中　　華　　民　　國　　111 　年　　1 　　月　　21　　日
                                    書記官  巫嘉芸